最高法院刑事判決　　　　　　九十四年度台上字第四九五七號
　　上　訴　人　甲○○
　　　　　　　　　　　　巷34.
上列上訴人因違反毒品危害防制條例案件，不服台灣高等法院台
中分院中華民國九十四年六月三十日第二審更審判決（九十四年
度重上更(三)字第五六號，起訴案號：台灣台中地方法院檢察署九
十一年度偵字第一二二一○號），提起上訴，本院判決如下：
    主  文
上訴駁回。
    理  由
按刑事訴訟法第三百七十七條規定，上訴於第三審法院，非以判
決違背法令為理由，不得為之。是提起第三審上訴，應以原判決
違背法令為理由，係屬法定要件。如果上訴理由狀並未依據卷內
訴訟資料，具體指摘原判決不適用何種法則或如何適用不當，或
所指摘原判決違法情事，顯與法律規定得為第三審上訴理由之違
法情形，不相適合時，均應認其上訴為違背法律上之程式，予以
駁回。本件上訴人甲○○上訴意旨略稱：(一)、本件原審此次更審
之審判長及受命法官，即為原審第一次更審時之審判長及陪席法
官，應依法自行迴避，竟未迴避，其先入為主之想法足以影響判
決之結果，有失公平，其判決當然違背法令。又張明娟之供詞反
覆無常，其在原審時已稱為警查獲時根本未提及有「阿昌」其人
，警詢筆錄不實在等語，原審亦未傳喚「阿昌」到場予上訴人對
質詰問，卻採張明娟在警詢中片面且不利上訴人之供述為證據，
有認定事實不依憑證據及調查未盡之違法。(二)、張明娟在警詢筆
錄錄音帶之聲音有氣無力，語無倫次，且由譯文顯示，員警問話
有許多地方是預先設定內容，有誘導詢問之嫌，而張明娟有很多
地方因精神恍惚，根本不懂員警之問題所在，且第一次警詢筆錄
中有三處無錄音內容，顯見其當時確已毒癮發作，而達神智不清
之程度，致無法繼續製作筆錄。又張明娟雖於警詢中稱其與「阿
昌」約在春城汽車旅館見面交易海洛因，然嗣於偵查中即稱警詢
所言不實在，在第一審及原審時稱其不認識「阿昌」，當時警察
很兇，其有拒簽筆錄，但他們叫其簽等語。可見張明娟在警詢之
陳述非出自任意性，應無證據能力。(三)、依張明娟在警詢中之供
述，其從未見過「阿昌」，亦不知其真實姓名，本件是「阿昌」
從張明娟友人處得知張明娟電話而聯繫，則「阿昌」究係何人？
或有無此人？均待查證，林漢原及上訴人亦均稱不認識「阿昌」
，警察當日除查獲張明娟、林漢原、郭錦泳、曾湲淀、何雅雯及
上訴人外，未再查獲他人，可見「阿昌」係警方喬裝或其線民喬
裝並設計打電話給張明娟，故意誑稱欲購買海洛因，致原本無犯
罪故意之張明娟因警方之誘捕才產生犯罪之決意，屬陷害教唆，
警詢筆錄均屬不法取證。又林漢原、郭錦泳、曾湲淀及上訴人於
警詢時已毒癮發作，神智模糊不清，根本不知警詢筆錄之內容為
何，惟原判決卻以上訴人及林漢原、張明娟之警詢筆錄為論罪證
據，有採證不依證據之違法。(四)、郭錦泳於偵查中供稱張明娟與
林漢原對「春城汽車旅館」不熟，我帶他們過去，他們沒有說要
賣毒品；在第一審時供稱他們買毒品後，為公平起見，分成三份
，拿給張明娟看，海洛因是他們自己要吸食用。且原審更審前以
視訊方式交互詰問，郭錦泳仍與第一審相同內容之供述，自宜採
為證據。惟原判決卻認係迴護之詞，反採郭錦泳在警詢供述之傳
聞證據為不利上訴人之論斷，其判決自屬違背法令。又依林漢原
在偵查中之供述，可證其攜帶毒品北上似不知作何用途，更不知
張明娟之企圖與目的，其是否知悉本件買賣之過程及有無參與共
同販賣毒品，應有再查證之必要，然原審未予查明，即以林漢原
在警詢時就所問事項均能具體答覆為由，遽為犯罪之認定，亦有
違法。(五)、原判決認至春城汽車旅館時，張明娟自林漢原攜帶之
海洛因中分裝一小包先作樣品，與林漢原一同進入該旅館。然林
漢原在偵查中供稱張明娟身上查獲之毒品樣品非其攜帶之毒品；
張明娟在偵查中供稱林漢原自所攜帶毒品中取出一部分由其帶進
旅館，在第一審稱小包海洛因是從林漢原帶來之毒品中分裝，其
沒有分裝，拿出來時就是一塊；郭錦泳在第一審時稱林漢原拿海
洛因給張明娟時，張明娟說怎麼都是細粉狀；上訴人在原審更審
前供稱張明娟所帶之海洛因是自己的，非其交給林漢原攜帶北上
之毒品，且純度高出很多。則究竟張明娟所攜帶毒品係何人所有
？其純度為何？何以與上訴人所購買毒品之純度不同？原審未予
詳查即遽為判決，應有調查未盡之違法云云。
惟查：原判決綜合全案證據資料，本於事實審法院職權推理之作
用，認定上訴人有共同販賣第一級毒品之犯行（量處有期徒刑八
年），已詳細說明其採證認事之理由。所為論斷，亦俱有卷證資
料可資覆按。上訴意旨對原審之論斷，究有何違背經驗法則或論
理法則之違法情形，並未依據卷內資料，為具體之指摘。且查：
(一)、刑事訴訟法第十七條所稱推事（即法官）曾參與前審裁判之
應自行迴避原因，係指同一法官，就同一案件，曾參與下級審之
裁定或判決者，即不得再參與上訴審審判而言。如僅曾參與原審
之更審前裁判，經上級審發回更審後，再行參與，其前後所參與
者，均為原審之裁判，與曾參與當事人所不服之下級審裁判，而
再參與其不服之上訴審裁判者不同，自不在應自行迴避之列。原
審此次更審之審判長與受命法官，雖曾參與本件在原審第一次更
審之裁判，但既與上開規定並無違背，依法即毋庸自行迴避。(二)
、民國九十二年一月十四日修正通過之刑事訴訟法施行前，已繫
屬於各級法院之案件，其以後之訴訟程序，應依修正後刑事訴訟
法終結之。但修正刑事訴訟法施行前已依法定程序進行之訴訟程
序，其效力不受影響，刑事訴訟法施行法第七條之三定有明文。
而有關傳聞法則相關規定之修正，係於九十二年九月一日開始施
行，本件第一審係於新修正刑事訴訟法施行前之九十二年八月二
十六日辯論終結，上訴人及林漢原、張明娟、郭錦泳、曾湲淀等
人在警詢中之供述，既經第一審依法定程序進行證據之調查（見
一審卷第二三七頁），自有證據能力，該已進行之程序，效力不
受影響。上訴意旨指上訴人及林漢原、張明娟、郭錦泳、曾湲淀
等人在警詢中之供述，屬傳聞證據，應無證據能力云云，不無誤
會。(三)、張明娟除於警詢時坦承其與「阿昌」約在「春城汽車旅
館」交易海洛因外，在偵查中亦供稱其係接到「阿昌」電話詢問
有無海洛因後，始與上訴人及林漢原各出資新台幣二十萬元，由
上訴人販入海洛因後，再由林漢原攜至竹北交流道與其會合，相
偕前往「春城汽車旅館」。嗣其在審判中雖改稱不識「阿昌」其
人，警詢中之陳述不實在或警察很兇、脅迫其簽名云云，惟原審
已說明其就張明娟警詢筆錄之錄音帶內容經勘驗後，並無遭警察
以強暴、脅迫、利誘或以其他不正方法取供情事之依據及理由（
見原判決第八頁末九列至次頁第五列），此係事實審法院採證認
事職權之行使，難謂有違證據法則。上訴意旨以張明娟在警詢時
已毒癮發作，其警詢之陳述非出自任意性，應無證據能力云云，
係以自己主觀之說詞，為單純之事實上爭辯，難認係適法之第三
審上訴理由。(四)、原審依憑張明娟在警詢及偵查中之供述，及林
漢原、郭錦泳、曾湲淀在警詢之證述，認定「阿昌」確有其人，
與卷證資料即無不合。雖「阿昌」之真實姓名及年籍住所均不詳
而無從傳喚，惟依刑事訴訟法第一百六十三條之二第二項第一款
之規定，原審就此部分已毋庸再為調查之必要，且卷內亦無上訴
人在原審曾請求傳喚「阿昌」及應為如何之調查之資料，竟於原
審判決後，上訴於第三審之法律審時，方指摘原審未傳喚「阿昌
」予以調查為違背法令，顯非依據卷內資料而為指摘；況原審審
判期日，審判長於行言詞辯論前，詢以「尚有證據請求調查？」
時，上訴人答稱：「沒有」，經記明筆錄在卷（見更(三)卷第一二
五頁），則原審對此未再為無益之調查，自亦無應於審判期日調
查之證據未予調查之違法可言。而所謂「阿昌」係警察或其線民
所喬裝，本件係陷害教唆云云，僅係上訴人片面臆測之詞，殊非
得據為合法上訴第三審之理由。(五)、原判決已說明其就案內所有
證據，本於調查所得心證，分別定其取捨，而憑以認定曾湲淀在
第一審時供稱：「……到了之後，張明娟拿著海洛因一小包下車
，她說有人在那裡等，叫林漢原陪她一起進去」，郭錦泳在偵查
中供稱：「伊載他們去春城汽車旅館，在車上林漢原就打開他帶
來的用報紙包的海洛因，拿了一小包給張明娟，林漢原有向她說
那是四號（海洛因）的，伊有看到」、「林漢原拿海洛因給張明
娟時，張明娟說怎麼都是細粉狀」等情為可採信，及張明娟所稱
其拿出來之海洛因是一小塊云云無足採納，暨扣案之海洛因經鑑
定結果，其純度雖每袋俱不相同，但如何仍足認定係供販賣之用
等之依據其理由（見原判決第十一頁第十一至十二列、第十二頁
第十三至十六列、第十三頁末二列至次頁第三列、第十四頁第十
至十九列），此亦係事實審法院採證認事之職權行使，難謂有違
反證據法則或應於審判期日調查之證據而未予調查之情形。上訴
意旨就原審此部分之論斷，既亦未依據卷內資料，具體指摘有何
違背法令，徒就原判決已說明論斷之事項，再漫為事實爭執，難
認係適法之第三審上訴理由。其餘上訴意旨所執各詞，原判決亦
已在理由中論斷綦詳，並無上訴意旨所指之違法情形。上訴意旨
，非依卷內資料執為指摘，徒就原判決已說明之事項，及原審採
證認事之職權行使，任意指摘為違法，顯與法律規定得為第三審
上訴理由之違法情形，不相適合。其上訴違背法律上之程式，應
予駁回。
據上論結，應依刑事訴訟法第三百九十五條前段，判決如主文。
中　　華　　民　　國　九十四　年　　九　　月　　八　　日
                      最高法院刑事第十二庭
                          審判長法官  謝　俊　雄
                                法官  陳　世　雄
                                法官  蘇　振　堂
                                法官  吳　信　銘
                                法官  徐　文　亮
      本件正本證明與原本無異
                                      書  記  官
中　　華　　民　　國　九十四　年　　九　　月　 十四 　日
                                                      V
